【裁判字號】    97,交簡上,220
【裁判日期】    980123
【裁判案由】    過失傷害
【裁判全文】
臺灣桃園地方法院刑事判決           97年度交簡上字第220號
上  訴  人  臺灣桃園地方法院檢察署檢察官
被      告  乙○○
                      4號2樓之5
上列上訴人因不服被告過失傷害案件，經本院於中華民國九十七
年五月三十日所為之九十七年度桃交簡字第一三九一號刑事簡易
判決（聲請簡易判決處刑書案號：九十六年度偵字第二五七九二
號），提起上訴，本院管轄第二審合議庭判決如下：
    主  文
原判決撤銷。
乙○○從事業務之人，因業務上之過失傷害人，處有期徒刑肆月
，如易科罰金，以新臺幣壹仟元折算壹日。
    事  實
一、乙○○自民國九十六年五月某日起至九十六年九月某日止受
    僱於光碩公司，擔任貨運司機運送冷氣材料，為從事業務之
    人，其於九十六年六月六日下午，駕駛車號九G ─二一三九
    號自用小客車，沿桃園縣大園鄉○○路往觀音鄉方向行駛，
    嗣於同日下午五時十分許，行經桃園縣大園鄉○○路五七八
    號前，速限為五十公里路段，即應注意汽車行駛時，駕駛人
    應注意車前狀況，並隨時採取必要之安全措施；不得超速行
    駛；汽車在同一車道行駛時，除擬超越前車外，後車與前車
    之間應保持隨時可以煞停之距離，且依當時天候晴，日間自
    然光線，柏油路面，路面乾燥，無缺陷，無障礙物，並無不
    能注意情事，竟因與同車友人聊天而疏於注意其同向同一車
    道前方有丁○○所駕駛搭載其妻甲○○之車號FC─五一四六
    號自用小客車正在停等紅燈之車前狀況，未隨時採取必要之
    安全措施，且未注意與前車保持隨時可以煞停之距離，而以
    時速約六十公里速度超速行駛，自後方加以追撞，造成甲○○受有頭部損傷、頸部拉傷、第三、四頸椎、第十二胸椎及
    第一腰椎骨性退化、背部挫傷及右側髖部挫傷等傷害，嗣經
    警據報前往現場處理，乙○○於肇事後尚未被有偵查犯罪職
    權之公務員發覺前，向前往車禍現場處理之警員丙○○自首
    肇事，並接受裁判。
二、案經甲○○、丁○○訴由桃園縣政府警察局大園分局報請臺
    灣桃園地方法院檢察署檢察官偵查後聲請簡易判決處刑。
    理  由
一、按傳聞法則之重要理論依據，在於傳聞證據未經當事人之反
    對詰問予以核實，乃予排斥，惟若當事人已放棄對原供述人
    之反對詰問權，於法院審判時表明同意該等傳聞證據可作為
    證據，基於證據資料愈豐富，愈有助於真實發現之理念，並
    貫徹刑事訴訟法修法加重當事人進行主義之精神，確認當事
    人對於證據能力有處分權之制度，傳聞證據經當事人同意做
    為證據，法院認為適當者，亦得為證據。另當事人於調查證
    據時，對於傳聞證據表示「沒有意見」，而未於言詞辯論終
    結前聲明異議，應視為已有將該等傳聞證據採為證據之同意
    ，此刑事訴訟法第一百五十九條之五定有明文。本案被告乙○○於本院審理程序中已表示對卷內人證、書證、物證之證
    據能力均無意見，本院審理時，被告對被告以外之人於審判
    外之陳述之證據能力並未表示意見，迄本院言詞辯論終結前
    ，被告亦未爭執本案證據之證據能力，依刑事訴訟法第一百
    五十九條之五第二項之規定，應視為被告已同意本案相關之
    傳聞證據均可做為證據，本院斟酌本案卷內之證據並非非法
    取得，亦無證明力明顯過低之情形，且經本院於審判期日依
    法進行證據之調查、辯論，被告於訴訟上之程序權，已受保
    障，前揭各該證據，均得採為證據。
二、訊據被告固坦承有於上揭時地駕駛車號九G ─二一三九號自
    用小客車，行經桃園縣大園鄉○○路五七八號前，追撞同向
    同一車道前方正在停等紅燈之丁○○所駕駛搭載其妻甲○○
    之車號FC─五一四六號自用小客車，致甲○○受有傷害等情
    不諱，惟矢口否認有何業務過失犯行，並辯稱：伊當時不是
    在送貨，故不應負擔業務過失刑責云云。惟查：
  (一)被告於九十六年六月六日下午，駕駛車號九G ─二一三九號
    自用小客車，沿桃園縣大園鄉○○路往觀音鄉方向行駛，嗣
    於同日下午五時十分許，行經桃園縣大園鄉○○路五七八號
    前，竟因與同車友人聊天而疏於注意其同向同一車道前方有
    丁○○所駕駛搭載其妻甲○○之車號FC─五一四六號自用小
    客車正在停等紅燈之車前狀況，未隨時採取必要之安全措施
    ，且未注意與前車保持隨時可以煞停之距離，而以時速約六
    十公里速度超速行駛，並自後方加以追撞，造成甲○○受有
    頭部損傷、頸部拉傷、第三、四頸椎、第十二胸椎及第一腰
    椎骨性退化、背部挫傷及右側髖部挫傷等傷害之事實，業據
    被告於警詢、本院審理時坦承不諱（見臺灣桃園地方法院檢
    察署九十六年度偵字第二五七九二號卷第五頁至第六頁、本
    院卷第六八頁、第八九頁），核與證人即被害人甲○○、證
    人即被害人之配偶丁○○於警詢及偵查時所證述情節相符（
    見上開偵卷第八頁至第一二頁、第二七頁至第二八頁），復
    有道路交通事故現場圖、道路交通事故現場調查表（一）、
    （二）、敏盛綜合醫院診斷證明書、桃園縣政府警察局道路
    交通事故照片九張等在卷可稽（見上開偵卷第一三頁至第一
    四頁、第一九頁至第二四頁、第三三頁至第三四頁），此部
    分之事實，堪以認定。
  (二)按汽車行駛時，駕駛人應注意車前狀況，並隨時採取必要之
    安全措施；行車速度依速限標誌、標線之規定，無速線標誌
    或標線者，行車時速不得超過五十公里；汽車在同一車道行
    駛時，除擬超越前車外，後車與前車之間應保持隨時可以煞
    停之距離；道路交通安全規則第九十四條第三項、第九十三
    條第一項第一款、第九十四條第一項分別定有明文。被告駕
    駛自小客車行經上開限速時速五十公里以下之路段，其同向
    同一車道前方有丁○○所駕駛停等紅燈之自小客車時，即應
    注意車前狀況，並隨時採取必要之安全措施，不得超速行駛
    ，且應與前車之間應保持隨時可以煞停之距離，而依當時情
    形，天候晴，日間自然光線，柏油路面，路面乾燥，無缺陷
    ，無障礙物，視距良好，行車管制號誌，動作正常，業經前
    開道路交通事故調查報告表載明，尚無不能注意之情事。而
    被告竟於駕駛上開汽車行經上揭路段時與車內朋友說話，疏
    於注意車前狀況，未隨時採取必要之安全措施，又以時速約
    六十公里之速度超速行駛，未與前車保持隨時可以煞停之距
    離，自後追撞前車而肇事等情，亦據被告供承在卷（見本院
    卷第九○頁），是本件車禍確因前揭因素而發生無疑。再者
    ，本件經送臺灣省桃園縣區車輛行車事故鑑定委員會鑑定，
    結果亦認被告乙○○駕駛自小客車超速行駛疏未注意車前狀
    況追撞前車為肇事原因，丁○○駕駛自小客車無肇事因素等
    情，有該會九十七年三月三日桃縣行字第○九七五二○○五
    九九號函暨桃縣鑑九七○○一九號鑑定意見書一份在卷可憑
    （見上開偵卷第三五頁至第三八頁），足見本件車禍之發生
    ，被告確有過失甚明。告訴人甲○○復因本件事故而受有前
    開傷害，業如前述，足認被告之過失行為，與告訴人受傷之
    結果間，具有相當之因果關係。本件事證已經明確，被告犯
    行，堪予認定，應依法論科。
三、按汽車駕駛人之駕駛工作，乃隨時可致他人身體生命於危險
    之行為，並係具有將該行為繼續，反覆行使之地位之人。因
    此應有經常注意俾免他人於危險之特別注意義務。上訴人所
    駕駛之客貨兩用車，係以之為販賣錄音帶所用，其本人並以
    販賣錄音帶為業，故其駕駛該車本屬其社會活動之一，在社
    會上有其特殊之屬性 (地位)， 其本於此項屬性 (地位) 而
    駕車，自屬基於社會生活上之地位而反覆執行事務，因之，
    在此地位之駕車，不問其目的為何，均應認其係業務之範圍
    。上訴人徒以其時非用以運載錄音帶，即謂非業務行為，難
    認有理由（最高法院七十五年台上字第一六八五號判例可資
    參照）。是汽車駕駛人若係基於社會生活上之地位，反覆執
    行駕駛汽車之事務，因其從事之駕駛工作，乃隨時可致他人
    身體生命於危險之行為，並係具有繼續、反覆行使該行為之
    地位，因此自應負有注意俾免他人於危險之特別注意義務，
    故不問其駕車當時之目的為何，均應認為該駕駛行為係其業
    務之範圍，查本件被告於案發當時係受僱於光碩公司，擔任
    司機運送冷氣材料，駕駛汽車為其平日業務，業據被告於本
    院審理時供述明確（見本院卷第八九頁至第九○頁），雖被
    告當時並非送貨，惟被告既以駕駛汽車為其業務，揆諸前皆
    判例意旨，不論被告當時駕車之目的，應認被告駕駛之行為
    為其業務之範圍，自應負業務上過失之責任，是被告所辯，
    並非的論。核被告所為，係犯刑法第二百八十四條第二項前
    段之業務過失傷害罪。聲請簡易判決處刑意旨未審酌被告係
    從事業務之人，而認應依刑法第二百八十四條第一項前段之
    過失傷害罪處斷，尚有未洽，惟聲請簡易判決處刑之基本社
    會事實同一，自應由本院變更起訴法條。又被告於車禍發生
    後，尚未經有偵查犯罪職權之公務員發覺前，隨即向前來處
    理車禍事宜之警員丙○○自首坦承肇事，接受裁判，此經證
    人丙○○於本院審理時證述明確（見本院卷第四三頁至第四
    五頁），是被告係對於未經發覺之罪自首而受裁判，爰依刑
    法第六十二條前段之規定，減輕其刑。
四、原審認本件事證明確，據以對被告論罪科刑，固非無見，惟
    原審僅依前開聲請簡易判決處刑之意旨，對被告論以刑法第
    二百八十四條第一項前段之過失傷害罪，漏未斟酌被告係從
    事業務之人，應論以同條第二項前段之業務過失傷害罪及疏
    未查明被告自首肇事等情，則有未洽。檢察官循告訴人甲○○之請求提起上訴認告訴人甲○○受創嚴重，被告未為任何
    賠償，原審量處有期徒刑四月，量刑過輕顯然不當等語，雖
    無理由，然原判決既有上開可議之處，則屬無可維持，自仍
    應由本院予以撤銷改判。爰審酌被告駕駛汽車係因在車上與
    友人聊天未注意車前狀況，又超速行駛追撞前車致本件車禍
    發生之過失情節，告訴人甲○○所受傷害非輕，且被告迄今
    尚未與告訴人甲○○達成和解，賠償告訴人甲○○所受之損
    害，兼衡被告犯後坦承案發經過犯行等一切情狀，量處如主
    文第二項所示之刑，並諭知易科罰金之折算標準。
據上論斷，應依刑事訴訟法第四百五十五條之一第三項、第三百
六十九條第一項前段、第三百六十四條、第二百九十九條第一項
前段、第三百條，刑法第二百八十四條第二項前段、第六十二條
前段、第四十一條第一項前段，刑法施行法第一條之一第一項、
第二項前段，判決如主文。
本案經檢察官陳國安到庭執行職務。
中    華    民    國    98    年    1     月    23    日
                  刑事第九庭 審判長   法  官  吳為平
                                      法  官  胡芷瑜
                                      法  官  林玉蕙
以上正本證明與原本無異。
本件不得上訴。
                                      書記官  魏里安
中    華    民    國    98    年    1     月    23    日
附錄本案論罪科刑法條：
中華民國刑法第284 條規定：
（過失傷害罪）
因過失傷害人者，處6 月以下有期徒刑、拘役或5 百元以下罰金
，致重傷者，處1 年以下有期徒刑、拘役或5 百元以下罰金。
從事業務之人，因業務上之過失傷害人者，處1 年以下有期徒刑
、拘役或1 千元以下罰金，致重傷者，處3 年以下有期徒刑、拘
役或2 千元以下罰金。


司法院資訊處製作；財團法人民間司法改革基金會備份。
